臺灣臺北地方法院民事判決　　　　　　　99年度訴字第4778號
原　　　告　李宏生
訴訟代理人　郭緯中律師
　　　　　　古健琳律師
　　　　　　林鈺珍律師
被　　　告　隆豐營造股份有限公司
法定代理人　洪忠興
訴訟代理人　謝佳伯律師
複　代理人　陳怡如律師
上列當事人間請求返還墊款事件，本院於民國100年2月17日言詞
辯論終結，判決如下：
    主  文
原告之訴及假執行之聲請均駁回。
訴訟費用由原告負擔。
    事實及理由
壹、程序方面：
    按訴狀送達後，原告不得將原訴變更或追加他訴，但請求之
    基礎同一，或擴張或減縮應受判決事項之聲明者，原告得將
    原訴變更或追加他訴，民事訴訟法第255條第1項第2款、第3
    款分別定有明文。經查，本件原告原起訴聲明為：被告應給
    付原告新臺幣（下同）4,105,000元，及自98年4月30日起至
    清償日止按年息5﹪計算之利息。嗣於100年2月17日以書狀
    更正聲明為：被告應給付原告4,105,214元，及自98年4月30
    日起至清償日止，按年息5﹪計算之利息。核其訴之變更，
    所主張基礎事實相同，僅擴張應受判決事項聲明，揆諸首揭
    說明，其所為訴之變更，應予准許。
貳、實體方面：
一、原告主張略以：
  (一)原告於民國94年6月間任職國光客運股份有限公司（以下簡
    稱「國光客運公司」）之董事長，在興建國道客運臺北總站
    時，因部分客運業者有遲延繳付工程款之情事，故基於友善
    協助之立場，指示同仁先以國光客運公司之資金代墊其他國
    道客運業者積欠被告之工程款，以避免工程延宕。原告則與
    友人李桂里等人另行籌資，於94年10月26日匯款12,000,000
    元予國道客運臺北總站聯合管理委員會籌備處（以下簡稱「
    國道客運臺北總站管委會」），透過國道客運臺北總站管委
    會將國光客運公司代墊之款項歸墊，是從94年10月26日起未
    繳付工程款之國道客運業者所應支付之工程款為原告所墊付
    。事後因部分業者已經陸續付款，由國道客運臺北總站管委
    會與被告彙算後，尚有阿囉哈客運股份有限公司（以下簡稱
    「阿囉哈客運公司」）、和欣汽車客運有限公司（以下簡稱
    「和欣客運公司」）及巨業交通股份有限公司（以下簡稱「
    巨業客運公司」）等3家公司應繳付與被告之工程款未付，
    合計為12,363,413元，其中6,349,687元由原告代墊。原告
    乃與被告負責人洪忠興於95年12月下旬在朋博法律事務所見
    面，委請被告代為追討墊款。當日兩人隔桌面對而坐，雙方
    確認原告係代替上開3家公司支付墊款，並非代其他業者墊
    付之款項，並確定由被告以承攬人地位代原告追償歸墊，被
    告負責人洪忠興現場亦交付原告其公司彙算之已領未領金額
    計算表（見本院卷第95頁），一面向原告說明款項收回情形
    ，一面用筆在表上新竹、豐原、巨業、泛航客運公司前面打
    勾，向原告逐一說明各該客運公司款項收回情形，明確告知
    相當於已收回133,086,227元，其中包括兩筆折讓金額共600
    萬元，一筆370萬元，一筆230萬元，係因被告允諾而折讓，
    另阿囉哈客運公司尚欠3,858,822元，將上開阿囉哈客運公
    司欠款收回後，被告將取得13,6945,049元，與被告應取得
    之工程款131,199,963元相較，被告顯然溢領5,745,086元，
    此溢領之款項即屬應返還原告之墊款，而和欣客運公司所積
    欠之款項雖已收回，但阿囉哈客運公司積欠之款項尚待訴訟
    ，故先給付原告200萬元，其餘再繼續代原告向阿囉哈客運
    公司追討，並因此匯款200萬元予原告。是縱無書面文件證
    明，仍無礙於原告委託被告向阿囉哈客運公司追討代墊款之
    委任契約之成立。詎被告於97年8月間以臺灣高等法院96年
    度建上字第74號案件取得對阿囉哈客運公司之勝訴判決，並
    於同年11月間執行完畢後，竟未依約將因處理委任事務收取
    之金錢歸還原告，因而違反兩造委任契約之約定。
  (二)被告雖否認兩造有前揭委任契約關係存在，並提出諸多抗辯
    。惟各家客運業者使用月台數及應分攤之工程款於工程合約
    中已有明訂，即每月台3,858,822元，但另有設計監造費、
    土地租金、押金、各項雜費等需求，每1月台應繳總金額為
    520萬元，非如被告所辯無法確定。另國道總站管委會與被
    告公司會帳後之應收應付明細表（見本院卷第8頁）記載：
    「三、隆豐營造工程公司『應收款—阿囉哈3,858,822；應
    付款—李宏生6,349,687』，及「五：李宏生『應收款—隆
    豐公司訴訟追討工程款6,349,687由隆豐營造給付」等項目
    ，可見上開3家公司應付給被告之工程款合計12,363,413元
    ，其中6,349,687元係由原告代墊，被告本應將該款項返還
    原告，且被告亦願以承攬人地位提起訴訟代原告追償墊款。
    再國道客運臺北總站之工程款合計為13,119,953元，被告辯
    稱僅收到131,061,296元，但被告疏未提及其曾將工程款折
    讓600萬元予客運業者之情事，如將上開折讓款算入，被告
    反而溢領600萬元，且依被告負責人於95年12月下旬在朋博
    律師事務所交付之已領未領金額計算表所示，被告非僅超收
    200萬元，而係超收5,745,086元，可見被告所辯於計算後發
    現被告收受阿囉哈客運公司工程款360萬元後，將會超收工
    程款200萬元，故將本應匯給國道總站管委會之200萬元直接
    轉匯予原告云云，實與事實不符。況被告向阿囉哈客運公司
    請求給付工程款前，加計折讓數額，業已領得133,086,227
    元，已遠超過被告應領之工程款，則被告何需再向阿囉哈公
    司提起訴訟，足見原告與被告確有委任關係存在。又被告係
    基於承攬報酬請求權向阿囉哈客運公司提起訴訟，且自承原
    告代其他客運業者墊付款項，並於代墊款項內承受債權人之
    權利，依此原告所承受者乃債權人對其他客運業者之工程款
    債權，何以債權人仍可自行以承攬人地位再向阿囉哈客運公
    司提起訴訟，亦徵兩造確實有委任契約存在。被告以承攬人
    地位代原告追償，自應將該筆款項返還原告，否則即受有雙
    重給付。原告委由被告以承攬人地位代原告向阿囉哈客運公
    司提起訴訟，係因前揭墊款係由被告承攬工程所生，有關工
    程款資料均存在被告處，基於訴訟策略考量，方由被告對阿
    囉哈客運公司提起訴訟，至於阿囉哈客運公司因何原因未在
    訴訟中主張被告已收受墊款，此為原告所不知悉，不得以此
    反推原告未曾支付墊款。94年12月8日國道客運總站管委會
    第18次會議紀錄已明示有墊款及尚有建明、巨業、和欣、阿
    囉哈4家客運尚有未繳款，被告出席該次會議已明知原告係
    對該4家客運公司支付墊款，嗣於94年12月30日收回建明客
    運公司520萬元工程款時，明知若再向巨業、和欣、阿囉哈
    客運公司追回工程款，將有超收款，顯見原告與被告間確有
    委任關係存在，被告願以工程承攬人地位向阿囉哈公司追償
    後再歸還原告墊款，原告與各客運業者間，並無消費借貸關
    係存在。原告與被告負責人洪忠興於95年12月下旬在朋博法
    律事務所見面時交付之已領未領金額計算表（見本院卷第95
    頁）中記載折讓1-370萬元，當時原告尚不明係何業者，惟
    被告負責人洪忠興當日交付予原告的資料中有1件「95年3月
    31 日TO：若青」之文件附件彙算明細中記載有折讓對象為
    尊龍190萬元、豪泰180萬元（見本院卷第133頁），此係被
    告自行給予特定業者之折讓，亦表明由被告承擔，應列入應
    收款項，且該彙算明細中右側手寫部分即已將該筆折讓加入
    已領金額中，同表中間下方有手寫000000000，0000000，
    00000000字樣，此亦表示計入折讓金額，故被告實際應收之
    工程款為127,499,953元。被告如辯稱該筆370萬元之折讓金
    額不應算入實際已領金額內，則被告如何給予客運公司折讓
    ？另被告於自行提出之彙算表（見本院卷第48頁）中列示豪
    泰公司未收款350萬元，但彙算明細（見本院卷第133頁）又
    將豪泰未收款350萬元款項刪除，企圖將其給予豪泰公司的
    折讓款以原告應取回之墊款抵算，顯然不當。又被告負責人
    洪忠興交付已領未領金額計算表（見本院卷第95頁）時，告
    知原告其給和欣客運公司折讓230萬元，僅收回540萬元，但
    被告提出之彙算表（見本院卷第48頁、第118頁）均將該筆
    折讓隱匿，但從其彙算表（見本院卷第48頁）所附和欣客運
    公司收款資料，是用8張各962,500元的收據為憑，可見被告
    確實同意給予和欣客運公司折讓。是被告原應收總工程款為
    131,199,953元，因其給予豪泰公司、尊龍公司折讓350萬元
    ，減收和欣客運公司17,644元，故實際應收總工程款為
    127,682,309元。至雖被告提出之彙算表（見本院卷第48頁
    ）明列已收回131,106,296元，但其中尚漏計阿囉哈客運公
    司付款含營業稅之183,753元，實際已收金額為131,245,049
    元，顯然溢領3,562,740元，此即為應返還原告之墊款。又
    原告及李桂里所墊款項共計6,349,687元，扣除原告業已回
    收被告所歸還之代墊款200萬元，及收回巨業公司代墊款
    749,473元，原告及李桂里尚有墊款3,600,214元未取回，原
    告並已於96年1月4日匯還李桂里35萬元，可徵被告確有給予
    豪泰公司、尊龍公司折讓，並溢領工程款之情事。又臺灣高
    等法院96年度建上字第74號判決阿囉哈客運公司應給付被告
    3,858,822元及自95年7月21日起至清償日止，按週年利率5
    ﹪計算之利息，而被告對阿囉哈客運公司之訴訟，於97年11
    月間執行完畢，故自95年7月21日至97年10月21日計2年3個
    月，被告應返還原告之利息為405,000元。是被告對阿囉哈
    客運公司勝訴後，應交付因處理委任事務所收取之金錢共
    4,005,214元。
    又被告自97年10月21日收取對阿囉哈客運公司工程款後，拒
    不交付該款項，並經原告以存證信函要求被告於98年4月30
    日給付4,005,214元，並加計自97年10月21日起至98年4月30
    日止之遲延利息100,000元，是被告應交付因處理委任事務
    所收取之金錢共4,105,214元。爰依兩造委任契約請求被告
    返還因受託處理委任事務收取之墊款4,105,214元及利息等
    語。
  (二)並聲明：
  1.被告應給付原告4,105,214元，及自98年4月30日起至清償日
    止按年息5﹪計算之利息。
  2.原告願供擔保，請准宣告假執行。
二、被告則以：
  (一)國光客運公司等14家客運業者前委請被告承攬國道客運臺北
    總站新建工程，被告業已依約完成，並於94年6月23日驗收
    合格。該工程總工程款原為115,000,000元，經追加後變更
    為131,199,953元，被告之承攬報酬因該14家客運業者原約
    定以各家客運公司就國道客運臺北總站34個月台中分別使用
    之月台數，作為總工程款比例分攤之依據，但因其後各家客
    運業者使用月台數有變動，致各家客運業者應分攤之金額無
    法確定，故改由國道客運臺北總站管委會向各家業者收取工
    程款後，再給付予被告。嗣後因莫名因素，國道客運臺北總
    站管委會指示被告需自行向各家客運業者收取款項，被告只
    好遵照國道客運臺北總站管委會之指示，自行向各客運公司
    收取工程款，並開立憑證。原告當時為國光客運公司之董事
    長，其自承於94年10月26日代未繳付工程款之部分客運業者
    向國道客運臺北總站管委會墊付應給付予被告之工程款，且
    依國道客運臺北總站管委會第18次會議紀錄第（二）點討論
    事項第6小點討論議題為「國道客運臺北總站興建期間，國
    光客運公司墊付款處理情形」，即可證明國光客運公司當時
    係代其他客運公司組成之管委會墊付相關包括工程款在內之
    款項，同時於說明第（5）點更載明：「上述款項其中12,00
    0,000元係經由管理委員會李主任委員及李前主任委員宏生
    ，私人調借周轉支應」，及說明二「經依上述處理結算後，
    國光客運公司目前仍代管持有國道客運臺北總站建設及管理
    基金17,690,855元，近日內即可撥入管理委員會俟該款項撥
    入後，歸還前述私人調借之12,000,000元」，可證原告係借
    款與未繳工程款之客運業者，故代其等墊繳工程款，此消費
    借貸關係成立於原告與部分未繳工程款之業者間。被告直至
    94年12月8日出席國道客運臺北總站管委會第18次會議時，
    始知悉原告有代墊款項一事，但此不影響被告受領工程款之
    權利，並已發生清償效力。兩造間並無任何法律關係，原告
    應向未繳工程款之客運業者請求返還代墊款，並非向被告主
    張返還。
  (二)嗣部分未付工程款之客運業者已陸續付款予被告，被告對於
    未付款之業者如阿囉哈客運公司、和欣客運公司則以法律途
    徑請求，其中和欣客運公司與被告達成和解，阿囉哈客運公
    司部分則由被告取得臺灣高等法院96年度建上字第74號勝訴
    判決，命阿囉哈客運公司給付被告360萬餘元，至於巨業客
    運公司則未以訴訟方式處理，此為被告向阿囉哈客運公司之
    承攬報酬請求權，與原告無關。另被告就該工程之承攬報酬
    總計為131,199,953元，超過此範圍者，被告認為並無報酬
    請求權，因此於計算各筆工程款後，發現若加計法院判決命
    阿囉哈客運公司給付被告之工程款360萬餘元，將會超收工
    程款約200萬元，被告認為應將該200萬元退還予國道客運臺
    北總站管委會，但因國道客運臺北總站管委會積欠原告1200
    萬元，而此事原告、被告及國道客運臺北總站管委會均知情
    ，原告遂要求被告將200萬元直接匯款予原告。且原告於代
    墊款範圍內承受承攬工程款債權人即被告之權利，自94年10
    月26日起已可向未付款之客運業者請求返還墊款，何以需委
    任被告追償，且該部分工程債權既由原告承認，被告亦無該
    部分債權之訴訟實施權，欠缺當事人適格，無法代原告追償
    原告就此事亦無成立委任契約之可能，縱有委任契約，亦屬
    無效。被告否認於95年下旬與原告在朋博法律事務所內成立
    代為向為給付工程款之客運業者追償墊款之協議及委任契約
    ，當時係為請原告對於被告與阿囉哈客運公司之給付工程款
    訴訟事件出庭作證，而請原告至被告委任之律師事務所確定
    相關事實，並無成立任何協議或委任契約，亦無書面證據可
    以證明。況被告早於95年5月2日即對阿囉哈客運公司提起訴
    訟，豈有可能於95年12月底再與原告成立所謂代為追償墊款
    之委任契約，原告主張顯非有據。又原告前以此事對被告提
    出背信告訴，經臺灣臺北地方法院檢察署檢察官以99年度偵
    字第1474號為不起訴處分，該不起訴處分書亦認定國光客運
    公司及原告係代國道客運臺北總站管委會墊款31,158,856元
    ，其中1200萬元係原告私人調借，應由國道客運臺北總站管
    委會返還原告，被告係基於承攬人地位向阿囉哈客運公司提
    起訴訟請求給付承攬報酬，並非受原告委任提起訴訟替原告
    追討墊款。是兩造從未協議由被告以承攬人地位向阿囉哈客
    運公司、和欣客運公司或巨業客運公司提起民事訴訟，追討
    未繳付之工程款，再將之返還原告之委任關係存在。
  (三)原告提出彙算明細（見本院卷第95頁）說明被告同意折讓一
    事，惟該文件並未記載日期，亦無印文，被告無從知悉該文
    件之由來，原告徒以該文件形式上記載折讓370萬元及230萬
    元，即主張被告有溢領工程款5,745,086元，實屬無據。縱
    本件被告確有折讓，但該折讓款係被告與各客運公司間之關
    係，由被告自行吸收，原告亦知被告並未收到折讓款項，如
    何能再主張加入被告實際已領之金額內，且阿囉哈客運公司
    於訴訟中亦未抗辯被告同意折讓，顯見被告並無折讓之情形
    。被告實際領取之工程款為131,061,296元，並無溢領情形
    ，甚至仍短少58, 627元，僅為節省費用，自行吸收該短少
    部分，此與原告無關。另原告主張國道客運臺北總站應收應
    付明細表（見本院卷第8頁）記載：「三、隆豐營造工程公
    司『應收款—阿囉哈3,858,822；應付款—李宏生6,349,68
    7』，及「五：李宏生『應收款—隆豐公司訴訟追討工程款
    6,349,687由隆豐營造給付」等項目，證明被告願以承攬人
    地位代原告追償墊款云云。然查，該國道客運臺北總站管委
    會應收應付明細表並非被告所製作，亦非國道客運臺北總站
    管委會與被告會帳後所製作，被告並未同意該等收款方式，
    原告與國道客運臺北總站管委會間內部款項往來，與被告無
    涉，此由該國道客運臺北總站應收應付明細表雖記載「三、
    隆豐營造工程公司應收款—巨業，786,947」，但被告於97
    年7月10日依國道客運臺北總站管委會要求，開立發票予巨
    業公司後，被告並未收到巨業公司786,947元，僅收到該款
    項5﹪之稅金，該筆款項實際由國道客運臺北總站管委會支
    付原告可證。故原證2所示國道客運臺北總站應收應付明細
    表不能證明工程款真正收取情形，原告亦未說明6,349,687
    之金額如何計算產生，徒以此國道客運臺北總站應收應付明
    細表即主張被告有為其提起訴訟追償帶墊款之承諾，顯屬無
    稽。原告提出之彙算明細（見本院卷第133頁），亦未記載
    日期及印文足資識別是由被告製作，被告否認其真正。又原
    告主張被告折讓尊龍客運公司190萬元、豪泰客運公司180
    萬元及和欣客運公司230萬元之事，其中尊龍客運公司部分
    ，被告已收足款項，並無折讓情形。另豪泰客運公司部分，
    當初被告受國道客運臺北總站管委會之指示開立憑證予豪泰
    客運公司，發票金額為395萬元，但豪泰客運公司實際上僅
    匯予被告45萬元，致被告產生未收款，惟後來國道客運臺北
    總站命建明客運陸續給付該款項予被告，以補足豪泰客運公
    司未給付被告之工程款，因此被告自建明客運公司收受之實
    際款項共990萬元。被告僅係單純之工程承攬人，受居中協
    條之國道客運臺北總站管委會指示收取工程款，此由被告雖
    收受建明客運公司之款項，卻開立發票予國道客運臺北總站
    管委會，並經該管委會於其上註記「建明客運、94/12/29李
    桂里」等文字，且蓋有該管委會之戳章可知。國道客運臺北
    總站管委會與各家客運公司金錢往來複雜，因此被告皆係接
    受該管委會之指示開立發票。另和欣客運公司部分被告已開
    立發票予和欣客運公司，並由和欣客運公司簽收。故被告並
    未有折讓尊龍客運公司190萬元、豪泰客運公司180萬元及和
    欣客運公司230萬元之事，被告實際並未領足工程款，何來
    溢領，縱被告確有溢領工程款之情形，亦應由各客運公司向
    被告請求返還，非由原告向被告主張。被告係自國光客運公
    司收受5筆款項，從未自原告處收受任何款項。原告始終在
    計算被告收取之工程款數額，但未說明其請求之金額4,105,
    214元如何而來，顯然未盡其舉證責任等語，資為抗辯。
  (四)並聲明：
  1.原告之訴及假執行之聲請均駁回。
  2.如受不利判決，願供擔保聲請宣告免為假執行。
三、兩造不爭執之事實：
  (一)被告承攬訴外人國光客運公司等14家客運業者發包之「國道
    客運臺北總站新建工程」，被告業已依約完成，並於94年6
    月23日驗收合格。該工程總工程款原為115,000,000元，嗣
    追加變更為131,199,953元。
  (二)原告於94年間為國光客運公司之董事長，就未繳付工程款之
    部分客運業者，曾先行代為墊付工程款予被告。
  (三)被告於95年12月25日匯款200萬元予原告。
四、本院得心證之理由：
    本件經依民事訴訟法第270條之1第1項第3款規定，整理爭點
    並協議簡化爭點後，僅就兩造之爭執點及本院判斷，分述如
    下：
  (一)兩造間是否曾成立委任契約，協議由被告以承攬人之地位，
    向阿囉哈客運公司、和欣客運公司，及巨業客運公司提起民
    事訴訟追討未繳付之工程款後，再將之返還予原告？
  1.原告固主張其與訴外人李桂里曾於94年10月26日代未繳付工
    程款之部分客運業者向國道客運臺北總站管委會墊付應給付
    予被告之工程款，並提出匯款申請書回條1紙為證（見本院
    卷第7頁）。惟94年12月國道客運臺北總站管委會第18次會
    議議程紀錄第（二）點討論事項第6小點討論議題「國道客
    運臺北總站興建期間，國光客運公司墊付款處理情形」第（
    5）點記載：「上述款項其中12,000,000元係經由管理委員
    會李主任委員及李前主任委員宏生，私人調借周轉支應」，
    及說明二記載：「經依上述處理結算後，國光客運公司目前
    仍代管持有國道客運臺北總站建設及管理基金17,690,855
    元，近日內即可撥入管理委員會俟該款項撥入後，歸還前述
    私人調借之12,000,000元」，此有會議議程紀錄1件可證（
    見本院卷第41至42頁）。可見國光客運公司當時為使工程順
    利完工，曾代國道客運臺北總站管委會墊款31,158,856 元
    ，其中12,000,000元墊款係由原告及李桂里私人調借，故原
    告與國道客運公司臺北總站管委會間就此墊款存在消費借貸
    契約，原告應向國道客運公司臺北總站管委會請求返還墊款
    。
  2.原告雖主張其95年12月下旬，與被告負責人洪忠興在被告委
    任之朋博律師事務所見面，協議由原告委任被告代為向未給
    付工程款之阿囉哈客運公司、和欣客運公司及巨業客運公司
    追償墊款，雙方成立委任契約，並說明被告允諾折讓2筆金
    額共600萬元，如收回阿囉哈客運公司之工程款，將溢領5,7
    45,086元，故先給付原告200萬元，其餘再向阿囉哈客運公
    司追討後，會再給付原告云云，且提出被告所交付經其彙算
    後之已領未領明細表（見本院卷第95頁）1紙為證。惟被告
    否認原告提出之已領未領明細表1紙（見本院卷第95 頁）為
    其所製作，其上亦無簽章或印文為證，尚難信為真正。被告
    亦否認於95年12月間兩造有協議由原告委任被告代為向未給
    付工程款之客運公司追償墊款後再給付原告之委任契約，原
    告亦未提出書面文件或證人以資佐憑，尚難認原告之主張為
    真實。雖被告曾匯款200萬元予原告，然被告抗辯係由國道
    客運臺北總站管委會指示其直接匯款予原告，為第三人清償
    關係，並非無據，實無法以此證明兩造間成立前揭委任契約
    。而原告係以承攬報酬請求權向未給付工程款之客運業者請
    求付款，即向阿囉哈客運公司請求給付工程款，獲得臺灣高
    等法院96年度建上字第74號判決勝訴判決確定，此與原告請
    求返還墊款係屬兩事，且被告於95年5月2日即對阿囉哈客運
    公司提起訴訟請求給付工程款，應無再於95年12月底與原告
    成立代為追償墊款委任契約之必要。又原告雖提出之國道客
    運臺北總站應收應付明細表（見本院卷第8頁）記載：「三
    、隆豐營造工程公司『應收款—阿囉哈3,858, 822；應付款
    —李宏生6,349, 687』，及「五：李宏生『應收款—隆豐公
    司訴訟追討工程款6, 349, 687由隆豐營造給付」等項目，
    主張被告願以承攬人地位代原告追償墊款云云。然被告否認
    原告提出之國道客運臺北總站應收應付明細表為其所製作，
    亦非國道客運臺北總站管委會與被告會帳後所製作，被告並
    未同意該等收款方式，而該明細表上亦未有簽章或印文，難
    認係經被告同意而製作。被告復辯稱該國道客運臺北總站應
    收應付明細表雖記載：「三、隆豐營造工程公司應收款—巨
    業，786,947」，但被告於97年7月10日依國道客運臺北總站
    管委會要求，開立發票予巨業公司後，並未收到巨業公司78
    6,947元，僅收到該款項5﹪之稅金，可知該國道客運臺北總
    站應收應付明細表與實際情形不同，此有原告提出之存證信
    函1紙內容可證（見本院卷第14頁），顯見被告所辯不虛。
    是原告提出之國道客運臺北總站應收應付明細表亦不能證明
    工程款真正收取情形，原告徒以此即主張被告有為其提起訴
    訟追償帶墊款之承諾，顯非可採。
  3.況原告前曾以被告違反受託義務為由，對被告負責人洪忠興
    提出刑事背信告訴，經臺灣臺北地方法院檢察署檢察官以99
    年度偵字第1474號為不起訴處分，該不起訴處分書亦認：「
    告訴人雖陳稱其有委任被告代替其追償墊款，然告訴人卻始
    終無法提出任何明確記載與此相關之委任書面文件用以證明
    渠二人間確實存在追償墊款之委任關係；其次，告訴人以95
    年12月間，被告曾在選任辯護人謝佳伯之朋博法律事務所內
    ，交付隆豐公司與阿羅哈客運公司、和欣客運公司、巨業公
    司間之請求給付工程款相關法律文件予告訴人云云為由，證
    明雙方間確有委任關係，然由選任辯護人謝佳伯在答辯狀所
    述，當時係為請告訴人於隆豐公司對阿羅哈客運公司之請求
    給付工程款訴訟中出庭作證，故請告訴人至朋博法律事務所
    確定相關事實，隆豐公司為使告訴人知悉相關請求案件之來
    龍去脈，乃交付告訴人各家客運業者之訴訟資料等語，復參
    酌告訴人確有於上開訴訟中出庭作證一情，有臺灣高等法院
    96年度建上字第74號民事判決在卷足憑，再依據卷附國道總
    站管委會第18次會議議程所載「國道客運臺北總站興建期間
    ，國光客運公司墊付款處理情形。說明：一、國道客運臺北
    總站興建期間，為利工程之順利進行及完工啟用，國光客運
    公司代管理委員會墊款3115萬8856元，經以下列方式處理歸
    墊。（5）上述款項其中1200萬元係經管理委員會李主任委
    員及李前主任委員宏生，私人調借周轉支應。二、經依上述
    處理結算後，國光客運公司目前仍代管持有國道客運臺北總
    站建設及管理基金1769萬855元，近日內即可撥入管理委員
    會俟該款項撥入後，歸還前述私人調借1200萬元」等文字，
    足證國光客運公司及告訴人係代國道總站管委會墊款3115萬
    8856元，且其中1200萬元是屬告訴人私人調借，應由國道總
    站管委會歸還該筆1200萬元予告訴人，從而，被告辯稱隆豐
    公司向阿羅哈客運公司提起訴訟之舉，係基於隆豐公司為工
    程承攬人之地位而向阿羅哈客運公司追討工程款，並非受告
    訴人委任而提起訴訟替告訴人追償墊款等語，並非無稽，應
    堪採。況且，本件國道客運臺北總站之工程款總計1億3119
    萬9953元，隆豐公司迄今所收到之工程款金額則為1億3106
    萬1296元乙節，有隆豐公司在寶華銀行帳號0000000*****7
    號帳戶之存摺影本、前開工程收受金額統計表、隆豐公司開
    立之統一發票影本及各客運業者簽發之支票影本等附卷可憑
    ，堪認被告確無溢領工程款之情事；而被告既係基於上開國
    道總站管委會應歸還告訴人1200萬元之會議決議，始於計算
    發現隆豐公司收受阿羅哈客運公司工程款360餘萬元後，將
    會超收工程款約200萬元，故將本應匯給國道總站管委會之
    200 萬元直接轉匯予告訴人，自難據此逕認被告與告訴人間
    存有追償代墊款項之委任關係」，此有該不起訴處分書1件
    附卷可參，亦認無法證明兩造間有前揭委任關係存在。是原
    告就兩造間有協議由被告以承攬人地位向未給付工程款之客
    運業者提起訴訟追討未繳付之工程款，再將之返還原告之委
    任關係存在一節，舉證仍有不足。
  4.至原告提出已領未領明細表（見本院卷第95頁）及彙算明細
    （見本院卷第133頁）各1紙主張被告曾允諾客運業者折讓款
    ，亦有溢領工程款之情形，被告應返還原告前揭墊款，並不
    得以折讓款與原告墊款相抵算云云。然被告否認原告提出之
    已領未領明細表（見本院卷第95頁）及彙算明細（見本院卷
    第133頁）之真正，且該兩明細表上並無簽章或印文，實難
    認係被告同意而製作。況縱被告確有折讓各客運業者或有溢
    領工程款之情形，亦為被告與國道客運臺北總站管委會及各
    客運業者有關承攬報酬計算之問題應由國道客運臺北總站管
    委會及各客運業者與被告計算，與原告請求返還之墊借款無
    關，原告以此主張被告應返還墊款云云，亦非可採。
  (二)原告可否請求被告給付其代墊之款項4,105,214元及利息？
    原告就上開墊款與國道客運臺北總站管委會間，成立消費借
    貸關係，原告對於國道客運臺北總站管委會具有借款返還請
    求權，此與被告及未給付工程款之客運業者間之承攬報酬請
    求權，係屬兩事，且原告復無法舉證證明兩造間有由被告以
    承攬人地位向未給付工程款之客運業者提起訴訟追討未繳付
    之工程款，再將之返還原告之委任關係存在，準此，原告主
    張被告應返還受託處理委任事務所收取之金錢4,105,214元
    及利息，即屬無據。
六、綜上所述，原告依據委任關係請求被告返還墊款，惟因原告
    係與國道客運臺北總站管委會成立消費借貸關係，與被告及
    未給付工程款之客運業者間之承攬報酬請求權無關，原告復
    未能證明其與被告間存在由被告以承攬人地位向未給付工程
    款之客運業者提起訴訟追討未繳付之工程款，再將之返還原
    告之委任關係，則原告請求被告返還因處理委任事務所收取
    之金錢，即非有據。從而，原告聲明請求被告應給付原告4,
    105,214元，及自98年4月30日起至清償日止按年息5﹪計算
    之利息，為無理由，應予駁回。至其假執行之聲請，亦因失
    所附麗，應一併駁回。
七、本件事證已臻明確，兩造其餘攻擊防禦方法與判決之結果不
    生影響，爰不另贅論，併此敘明。
八、據上論結，本件原告之訴為無理由，依民事訴訟法第78條，
    判決如主文。
中    華    民    國   100    年    3     月    11    日
                  民事第六庭   法  官  郭顏毓
以上正本係照原本作成
如對本判決上訴，須於判決送達後20日內向本院提出上訴狀。如
委任律師提起上訴者，應一併繳納上訴審裁判費。
中    華    民    國   100    年    3     月    14    日
                               書記官  林政彬